【裁判字號】    92,台上,1392
【裁判日期】    920320
【裁判案由】    誣告
【裁判全文】
最高法院刑事判決                              九十二年度台上字第一三九二號
    上   訴  人  甲○○
右上訴人因誣告案件，不服台灣高等法院高雄分院中華民國九十一年十二月二十四日
第二審更審判決（九十一年度上更(一)字第三三一號，起訴案號：台灣高雄地方法院檢
察署八十八年度偵字第一二九二四號），提起上訴，本院判決如左：
    主  文
上訴駁回。
    理  由
按刑事訴訟法第三百七十七條規定，上訴於第三審法院，非以判決違背法令為理由，
不得為之。是提起第三審上訴，應以原判決違背法令為理由，係屬法定要件。如果上
訴理由狀並未依據卷內訴訟資料，具體指摘原判決不適用何種法則或如何適用不當，
或所指摘原判決違法情事，顯與法律規定得為第三審上訴理由之違法情形，不相適合
時，均應認其上訴為違背法律上之程式，予以駁回。本件原判決維持第一審論處上訴
人甲○○誣告罪刑之判決，駁回其在第二審之上訴。已詳敘認定犯罪事實之依據及憑
以認定之理由，並對上訴人否認犯罪之辯詞，如何不足採，均已依據卷內資料予以指
駁及說明，從形式上觀察，原判決並無任何違背法令之處。按刑法第一百六十九條第
一項所謂之誣告罪，指虛構事實，進而申告而言，其原因出於自動或被動，固非所問
，惟須出於積極性之申告行為，始克當之。經查上訴人確實於法務部調查局高雄市調
查處，向負有偵查犯罪職權之調查員指訴許俊賢有收取重利犯行，並於高雄地方法院
檢察署八十六年度偵字第九三五七號重利等案件偵查中提出全漢代書事務所開具面額
共新台幣七十六萬元免用統一發票收據十一張，作為其繳付許俊賢巨額利息之收據，
有八十六年度偵續字第三二三號不起訴處分書可按，並經證人即偵查員紀宏明、證人
黃昭富、董碧珍、黃美瑛供證屬實，原審綜合各項證據，認定其誣告犯行，於理由二
內闡述甚詳核無不合。上訴意旨仍執前詞謂該收據並非伊偽造云云，係就原判決理由
二已詳為論斷與說明之事項，再為事實上爭執，殊非適法之第三審上訴理由。次按證
人在偵查中或審判中已經合法訊問，其陳述明確別無訊問之必要者，不得再行傳喚，
刑事訴訟法第一百九十六條定有明文。證人紀宏明、黃昭富、許俊賢、黃美瑛已於原
審前審時證述明確，董碧珍則於八十六年度偵字第九三五七號偵查時證述明確，均有
筆錄在卷可稽，原審未再予傳訊或命與上訴人對質，並不違法。其餘上訴意旨徒憑己
意，對原審認事用法職權之適法行使，任意指摘，顯與法定上訴第三審之形式要件不
符，其上訴違背法律上之程式，應予駁回。
據上論結，應依刑事訴訟法第三百九十五條前段，判決如主文。
中      華      民      國    九十二    年      三      月     二十     日
                              最高法院刑事第五庭
                                  審判長法官  謝  家  鶴
                                        法官  洪  文  章
                                        法官  花  滿  堂
                                        法官  陳  世  淙
                                        法官  洪  佳  濱
      右正本證明與原本無異
                                              書  記  官
中      華      民      國    九十二    年      四      月      二      日


司法院資訊處製作；財團法人民間司法改革基金會備份。
